【裁判字號】    97,交上易,184
【裁判日期】    970916
【裁判案由】    過失傷害等
【裁判全文】
臺灣高等法院刑事判決               97年度交上易字第184號
上  訴  人  乙○○
即  被  告
                    國民
上列上訴人因業務過失傷害等案件，不服臺灣士林地方法院96年
度交易字第510號，中華民國97年5月15日第一審判決（起訴案號
：臺灣士林地方法院檢察署96年度偵字第2087號），提起上訴，
本院判決如下：
    主  文
上訴駁回。
    事  實
一、乙○○為營業小客車司機，平日以駕駛計程車為業務，為從
    事駕駛業務之人，其於民國（下同）95年9月29日晚上8時55
    分許在台北市劍潭小吃店飲用酒類至95年9月29日晚上約9時
    40分許，酒精已對其生理造成影響而達不能安全駕駛動力交
    通工具之程度，仍貿然駕駛車號2E-463號營業小客車，由前
    開飲酒地點前往圓山捷運站，95年9月29日夜間10時55分許
    沿臺北市○○區○○路三段內側車道北往南行至庫倫街口欲
    左轉庫倫街時，本應遵守交通號誌，且依當時雖係夜間但有
    照明、路面乾燥、無缺陷、無障礙物、視距良好，並無不能
    注意之情事，終因酒後注意力欠佳貿然闖越紅燈號誌左轉，
    適甲○○騎乘AZX-063號重型機車沿承德路二段南往北行第
    四車道駛至該處見狀避煞不及，與乙○○駕駛之營業小客車
    發生撞擊，致甲○○飛離機車後倒地受有右手、左小腿擦挫
    傷、下背、尾部挫傷之傷害。嗣警方據報前往處理時，乙○
    ○在場，並當場承認為肇事人，而接受裁判，且經乙○○同
    意採驗血液測得血液酒精濃度高達每100毫升273毫克（換算
    為呼氣酒精濃度高達每公升1.299毫克）。
二、案經甲○○訴由臺北市政府警察局大同分局報請臺灣士林地
    方法院檢察署檢察官偵查起訴。
    理  由
一、證據能力部分：按被告以外之人於審判外之言詞或書面陳述
    ，除法律有規定者外，不得作為證據；又被告以外之人於審
    判外之陳述，雖不符合同法第159條之1至第159條之4之規定
    ，但經當事人於審判程序同意作為證據，法院審酌該言詞陳
    述或書面陳述作成時之情況，認為適當者，亦得為證據。當
    事人、代理人或辯護人於法院調查證據時，知有第159條第1
    項不得為證據之情形，而未於言詞辯論終結前聲明異議者，
    視為有前項之同意，刑事訴訟法第159條第1項及第159條之5
    分別定有明文。查本判決下列所引用之各該被告以外之人甲
    ○○、林芳儀、呂詩虹、鄭永銘於審判外之陳述（包含書面
    陳述臺北市交通管制工程處96年4月23日北市交工控字第096
    31759400號函、道路交通事故現場圖、交通事故談話紀錄表
    、道路交通事故補充資料表、車禍現場與車損照片、臺北市
    立聯合醫院中興院區檢驗醫學科血液酒精濃度報告單、血液
    酒精濃度換算呼氣酒精濃度計算程式表、臺北市政府警察局
    北市警交大字第A1A218382號舉發違反道路交通管理事件通
    知單影本、臺北榮民總醫院88年8月5日北總內字第26868號
    覆臺灣士林地方法院鑑定函及馬偕紀念醫院95年11月2日開
    立之乙種診斷證明書等），皆屬傳聞證據，惟被告雖知上開
    證據資料為傳聞證據，但於準備程序及審判期日中均表示無
    意見而不予爭執，且迄至言詞辯論終結前亦未再聲明異議，
    審酌上開證據資料製作時之情況，尚無違法不當及證明力明
    顯過低之瑕疵，亦認為以之作為證據應屬適當，故揆諸前開
    規定，爰逕依刑事訴訟法第159條之5規定，認前揭證據資料
    均例外有證據能力。
二、上訴人即被告乙○○於原審、本院坦承前揭犯罪事實，且查
    ：
(一)、被告坦承之詞，核與告訴人即被害人甲○○於警詢及偵查陳
    述情節相符（偵卷第13至16頁、第59至61頁），並經證人林
    芳儀、呂詩虹於警詢及偵查、證人即現場處理事故之警察鄭
    永銘於偵查陳述及96年6月7日電話補述屬實（偵卷第18至19
    頁、第20至21頁、第76至78頁、第99至100頁、第105至107
    頁）。
(二)、復有臺北市交通管制工程處96年4月23日北市交工控字第096
    31759400號函、道路交通事故現場圖、交通事故談話紀錄表
    、道路交通事故補充資料表、車禍現場與車損照片、臺北市
    立聯合醫院中興院區檢驗醫學科血液酒精濃度報告單、血液
    酒精濃度換算呼氣酒精濃度計算程式表、臺北市政府警察局
    北市警交大字第A1A218382號舉發違反道路交通管理事件通
    知單影本、臺北榮民總醫院88年8月5日北總內字第26868號
    覆臺灣士林地方法院鑑定函及馬偕紀念醫院95年11月2日開
    立之乙種診斷證明書各一份在卷可資佐證，足徵被告自白與
    事實相符。
(三)、按刑法第185條之3所謂「不能安全駕駛」，乃抽象危險犯，
    並不以發生具體危險為必要，而當駕駛人呼氣中之酒精濃度
    達每公升1.0毫克以上者，駕駛人已有步態不穩、噁心嘔吐
    及精神混惑不清晰之現象，此有行政院國軍退除役官兵輔導
    委員會臺北榮民總醫院（88）北總內字第26868號函影本一
    份在卷可稽。又按汽車行駛至交岔路口，其行進、轉彎，應
    遵守燈光號誌或交通指揮人員之指揮；又汽車駕駛人飲用酒
    類或其他類似物後其吐氣所含酒精濃度超過每公升0.25毫克
    或血液中酒精濃度超過百分之0.05以上者，不得駕車，道路
    交通安全規則第102條第1項第1款、第114條第2款分別定有
    明文。查被告駕車沿臺北市○○區○○路3段內側車道北往
    南行至庫倫街口欲左轉庫倫街時，本應遵守交通號誌，且依
    當時雖係夜間但有照明、路面乾燥、無缺陷、無障礙物、視
    距良好等情形觀之，並無任何足令被告不能注意之情事，其
    應注意並能注意而疏未注意，貿然闖越紅燈號誌左轉，適告
    訴人騎乘AZX-063號重型機車沿承德路二段南往北行第四車
    道駛至該處見狀避煞不及，二車發生碰撞，而肇事致人受傷
    ，被告自應負過失責任。另其飲酒後駕車，吐氣所含酒精濃
    度高達每公升1.299毫克，顯已超過道路交通安全規則第114
    條第2款禁止駕車之每公升0.25毫克，其駕車之注意力當亦
    受酒精影響，其酒後駕車亦有過失。被告之過失行為與本件
    車禍之發生而致告訴人受傷間具有相當因果關係至明。
(四)、被告上訴雖略稱：「酒測值不實，派出所隊員採氣三次未超
    過0.25，帶至中興醫院抽血測但不得以酒精消毒皮膚。吃薑
    母鴨，酒精已經完全燃燒，酒精測試不準」等詞，但經審核
    前述臺北市立聯合醫院中興院區檢驗醫學科血液酒精濃度報
    告單、血液酒精濃度換算呼氣酒精濃度計算程式表、臺北市
    政府警察局北市警交大字第A1A218382號舉發違反道路交通
    管理事件通知單影本等文件，其程序上並無不當，且被告於
    審理程序並不爭執該等證據之證據能力，而該等證據係執行
    職務之公務員或與被告不相干之醫院所為，衡情並無必要為
    不實之記載，且為例行性業務所為，其證明力應無疑問。又
    被告亦不爭執其確實係酒後駕車，且本件過程亦據告訴人甲
    ○○指陳明確，復與證人林芳儀、呂詩虹與證人即現場處理
    事故之警察鄭永銘所為證述情節相符，足見被告上訴所為辯
    解之詞並不可取。
(五)、綜上，本件事證明確，被告所為辯解並不可採信，其犯行堪
    以認定，應依法論科。
三、論罪科刑部分：
(一)、按行為後法律有變更者，適用行為時之法律。但行為後之法
    律有利於行為人者，適用最有利於行為人之法律。刑法第2
    條第1項定有明文。被告行為後，刑法第185條之3業於97年1
    月2日修正公布，修正後刑法第185條之3之法定刑為「一年
    以下有期徒刑、拘役或科或併科十五萬元以下罰金」，與修
    正前之「一年以下有期徒刑、拘役或三萬元以下罰金」相較
    ，修正前之規定對被告較為有利，依刑法第2條第1項前段規
    定，自應適用97年1月2日修正前之刑法第185條之3之規定。
    查被告為營業小客車司機，平日以駕駛計程車為業務，為從
    事駕駛業務之人。核被告所為，係犯97年1月2日修正前刑法
    第185條之3之不能安全駕駛動力交通工具罪及刑法第284條
    第2項前段之業務過失傷害罪。按「刑法第284條第1項之過
    失傷害罪，係針對行為人應注意、能注意而不注意之過失行
    為予以非難；而同法第185條之4之肇事致人死傷逃逸罪，則
    以處罰肇事後逃逸之駕駛人為目的，俾促使駕駛人於肇事後
    能對被害人即時救護，以減少死傷，是該罪之成立祇以行為
    人有駕駛動力交通工具肇事，致人死傷而逃逸之事實為已足
    ，至行為人之肇事有否過失，則非所問，二者之立法目的及
    犯罪構成要件截然不同，且駕駛人之肇事逃逸，係在其過失
    行為發生後，為規避責任，乃另行起意之另一行為，故行為
    人之過失犯行與其肇事致人死傷而逃逸之行為，應屬併罰關
    係（93年度台上字第5599號）」，被告所犯上開二罪，犯意
    各別，行為互殊，罪名不同，應予分論併罰。又被告酒醉駕
    車而生本件車禍，經警測得之吐氣所含酒精濃度高達每公升
    1.299毫克，顯已超過道路交通安全規則第114條第2款禁止
    駕車之每公升0.25毫克，應依道路交通管理處罰條例第86條
    第1項規定加重其刑。被告於肇事後，留在現場，並向前往
    處理事故之警員鄭永銘當場承認為肇事人，而接受裁判，有
    臺北市○○○○○道路交通事故肇事人自首情形紀錄表附卷
    可稽（偵卷第37頁），被告對於未發覺之犯罪自首而接受裁
    判，符合自首要件，應依刑法第62條前段之規定減輕其刑，
    依法先加後減。
(二)、原審認被告犯行事證明確，並依據刑事訴訟法第299條第1項
    前段、第273條之1第1項，修正前刑法第185條之3，刑法第
    2條第1項前段、第284條第2項前段、第62條前段、第41條第
    1項前段、第51條第5款，道路交通管理處罰條例第86條第1
    項，中華民國九十六年罪犯減刑條例第2條第1項第3款、第7
    條，刑法施行法第1條之1之規定，審酌被告生活狀況及智
    識程度，酒醉程度及駕駛車輛種類，告訴人受傷程度，被告
    迄未賠償告訴人，與被告犯罪後供認犯行之態度等一切情狀
    ，分別就被告所犯不能安全駕駛動力交通工具罪，量處有期
    徒刑肆月，並諭知如易科罰金以新臺幣壹仟元折算壹日。就
    被告所犯犯業務過失傷害罪，量處有期徒刑陸月，並諭知如
    易科罰金以新臺幣壹仟元折算壹日。且以被告犯罪時間均在
    96年4月24日以前，合於中華民國九十六年罪犯減刑條例之
    減刑要件，所犯不能安全駕駛動力交通工具罪及業務過失傷
    害罪，均依該條例規定減刑，即就被告所犯不能安全駕駛動
    力交通工具罪，減為有期徒刑貳月，並諭知如易科罰金以新
    臺幣壹仟元折算壹日；就被告所犯業務過失傷害罪，減為有
    期徒刑月，並諭知如易科罰金以新臺幣壹仟元折算壹日。
    且定應執行有期徒刑肆月，並諭知如易科罰金以新臺幣壹仟
    元折算壹日。
(三)、經核原判決認事用法並無不合，量刑之諭知亦屬妥適，上訴
    人即被告上訴意旨所陳酒精測試不準確等詞，並非可取，至
    於被告之計程車公司即大受交通公司雖曾與告訴人於臺灣士
    林地方法院成立調解，有調解筆錄在卷可查，但調解之對象
    並非被告，且迄今並未履行，亦據告訴人陳明，是無從以之
    為被告有利之認定，綜上，被告上訴指摘原判決不當，為無
    理由，應予駁回。
據上論斷，應依刑事訴訟法第368條，判決如主文。
本案經檢察官鄭富銘到庭執行職務。
中    華    民    國    97    年    9     月    16    日
                  刑事第十二庭  審判長法  官  蔡永昌
                                      法  官  陳榮和
                                      法  官  施俊堯
以上正本證明與原本無異。
不得上訴。
                                      書記官  顧哲瑜
中    華    民    國    97    年    9     月    17    日
附錄：本案論罪科刑法條全文
97年1月2日修正前中華民國刑法第185條之3
服用毒品、麻醉藥品、酒類或其他相類之物，不能安全駕駛動力
交通工具而駕駛者，處一年以下有期徒刑、拘役或三萬元以下罰
金。
中華民國刑法第284條
從事業務之人，因業務上之過失傷害人者，處一年以下有期徒刑
、拘役或一千元以下罰金，致重傷者，處三年以下有期徒刑、拘
役或二千元以下罰金。


司法院資訊處製作；財團法人民間司法改革基金會備份。
